【裁判字號】    92,易,635
【裁判日期】    920708
【裁判案由】    家庭暴力防治法之傷害
【裁判全文】
臺灣臺中地方法院刑事判決                          九十二年度易字第六三五號
    公  訴  人  臺灣臺中地方法院檢察署檢察官
    被      告  乙○○
右列被告因家庭暴力防治法之傷害案件，經檢察官提起公訴（九十一年度偵緝字第八
八八號），本院判決如左：
    主  文
乙○○無罪。
    理  由
一、公訴意旨略以：被告乙○○與告訴人戊○○係夫妻關係，具有家庭暴力防治法第
    三條第一款所定之家庭成員關係，二人於民國九十一年六月二十七日十九時，在
    臺中縣大肚鄉○○村○○路八五巷三十號住處，因告訴人外出晚歸一事，發生爭
    吵，被告即基於傷害人之身體之故意，以手抓住告訴人之頭髮，並以手毆打告訴
    人之肚子，並用腳踢告訴人，致告訴人受有左下腹及右腿瘀傷及左頸抓傷之傷害
    。因認被告乙○○涉犯刑法第二百七十七條第一項之傷害罪嫌云云。
二、按犯罪事實應依證據認定之，無證據不得推定其犯罪事實，刑事訴訟法第一百五
    十四條定有明文。次按所謂認定犯罪事實之證據，係指足以認定被告確有犯罪行
    為之積極證據而言，該項證據自須適合於被告犯罪事實之認定，始得採為斷罪之
    資料；又事實之認定，應憑證據，如未能發現相當確實證據，或證據不足以證明
    ，自不能以推測或擬制之方法，以為裁判之基礎，最高法院二十九年上字第三一
    ０五號、四十年臺上字第八六號判例著有明文。再按告訴人之告訴，係以被告受
    刑事訴追為目的，是其陳述是否與事實相符，自應調查其他證據以資審認；又事
    實審法院對於證據之取捨，依法雖有自由判斷之權，然積極證據不足證明犯罪事
    實時，被告之抗辯或反證縱屬虛偽，仍不能以此資為積極證據應予採信之理由，
    最高法院亦著有五十二年臺上字第一三００號及三十年上字第四八二號判例可資
    參照。又按認定犯罪事實所憑之證據，無論係直接證據或間接證據，其為訴訟上
    之證明，須於通常一般之人均不致有所懷疑，而得確信其為真實之程度者，始得
    據為有罪之認定，倘其證明尚未達到此一程度，而有合理之懷疑存在，復無其他
    調查途徑可尋，法院即應為無罪之判決，最高法院七十六年臺上字第四九八六號
    著有判例。
三、公訴人認被告涉有上開傷害罪嫌，係以右揭犯罪事實業據告訴人指訴甚詳，核與
    證人丁○○○到庭證述當天戊○○係遭被告毆打遂打電話給她，她才趕過去之情
    節相符，而證人即被告之母丙○○○到庭亦證稱：「（乙○○有無說要如何處理
    ？）他沈默不好意思說什麼。」等語，是以被告當天若未在家，怎會對如何處理
    一事沈默不好意思呢？此外，復有醫院之診斷證明書一紙附卷可稽，為其主要依
    據。訊據被告堅決否認有上開公訴人所指之傷害行為，辯稱：伊沒有於九十一年
    六月二十七日下午七時許，在臺中縣大肚鄉○○村○○路八五巷三十號住處，沒
    有毆打戊○○，那段時間伊都在外面工作，沒有住在家裡面，戊○○提出驗傷單
    上之傷，不是伊打她造成的等語。
四、經查：
（一）告訴人雖指稱：「（九十一年六月二十七日下午七點左右之情形？）當天下午
      五點多，我回臺中縣大肚鄉○○路八五巷三十號住處，我婆婆跟我說我先生乙○○在二樓陽台燒紙，衣櫃也弄得亂七八糟，我就上樓查看，我一上樓乙○○
      就動手打我，我們沒有發生爭吵，乙○○用手拉我頭髮，將我拉到房間，用腳
      踹我身體二下，再用手打我肚子三下，我就倒在地上。後來我公公、婆婆跟小
      叔林建成三人上來將乙○○拉開，並叫我到樓下，我就跑到隔壁一位六、七十
      歲老婆婆家。」、「（對驗傷單有何意見？）我是在九十一年六月二十八日早
      上去澄清醫院驗的，二十七日晚上我回娘家住。」、「（二十七日當天有無碰
      到警察？）我沒有碰到，因我躲在隔壁阿婆家，我媽接到我電話之後有趕過來
      ，在我先生家有碰到警察，當時警察剛好要走，我媽媽跟警察說我被乙○○打
      ，警察說我公公、婆婆跟他說家裡沒事，警察就走了。我於二十七日晚上就到
      警察局報案。」等語，並有其提出之診斷證明書一份存卷可憑。但依前揭最高
      法院著有五十二年臺上字第一三００號判例意旨，告訴人之告訴是否與事實相
      符，仍應調查其他證據以資審認。
（二）證人即被告父親甲○○於本院九十二年五月六日審理時證稱：「（九十一年六
      月二十七日下午七點多之情形？）當天我在外工作，回家途中到朋友家泡茶，
      不在家，回到家已經很晚了。」、「（當天乙○○是否在家？）我不清楚。」
      等語；證人丙○○○於同日審理時證稱：「（九十一年六月二十七日下午七點
      多之情形？）當天的情形我沒有看到，也不清楚。」、「（當天乙○○是否在
      家？）我忘記了。」等語，證人二人之證詞，與其在偵查時之證述內容，並無
      相悖矛盾之處，故依該二位證詞並不能認定被告當時有在犯罪之現場。又證人
      丙○○○雖於九十一年八月二十一日偵查時證稱：「（乙○○有無說要如何處
      理？）他沈默不好意思說什麼。」等語，此句話係指何意，因與該次筆錄之上
      下文無關連，故無法整體明瞭證人之意思，至於是要處理何事、如何處理、被
      告沈默是代表何意、是否與本案傷害有關，均無法從筆錄中該句話探知，公訴
      人以證人丙○○○上開證言即認定被告當日在場，有過於擬制推測之嫌。
（三）承辦本案之證人己○○○○於本院九十二年五月二十七日審理時證稱：「（九
      十一年六月二十七日下午七時，至台中縣大肚鄉○○路八五巷三十號，處理之
      情形？）當天我們派出所沒有派警員至現場，戊○○是隔天才到我們派出所報
      案的。」等語，告訴人就證人之證詞亦答稱：警察到場時也沒有看到乙○○等
      語。是以本案之承辦警員亦不能證明被告當日有在現場。又證人即告訴人之母
      親丁○○○於本院九十二年六月二十四日審理時證稱：「（九十一年六月二十
      七日晚上七、八點，是否到乙○○住處？）有，當天因戊○○打電話給我，說
      他被乙○○打，我才趕過去，當天只有我一個人過去。我到現場時有乙○○的
      父母親在場，沒有看到乙○○。我問他們原由，但他們都說不知道。」、「（
      當天晚上有無遇到警察？）有，我有跟警察說乙○○打戊○○，但警察回答我
      說已經沒有事情。」、「（後來有於遇到戊○○？）乙○○的母親打電話叫戊○○回去，我在乙○○家有遇到我女兒。」、「（在乙○○家待多久？）約半
      個鐘頭。」等語，是證人丁○○○亦不能證明被告當日在現場，其雖是其女兒
      即告訴人以電話告知遭被告毆打而趕至本案現場，但此屬證人丁○○○聽聞而
      來之傳聞陳述，不具有證據能力，不得作為認定被告有罪之依據。
五、綜上所述，告訴人之指述，並無其他事證據足資佐證。此外，本院復查無其他積
    極證據足資證明被告涉有傷害之犯行，公訴人既不能舉證證明被告有其所指之犯
    罪，揆諸上揭刑事訴訟法之規定，依法應予諭知無罪。
據上論斷，應依刑事訴訟法第三百零一條第一項，判決如主文。
本案經檢察官張添興到庭執行職務
中      華      民      國      九十二      年      七      月    八    日
                                臺灣臺中地方法院刑事第四庭
                                        法  官  楊  真  明
右正本證明與原本無異。
如不服本判決，應於送達後十日內向本院提出上訴狀（須附繕本），上訴於臺灣高等
法院臺中分院。
                                        書記官
中      華      民國      九十二      年      七      月    九    日


司法院資訊處製作；財團法人民間司法改革基金會備份。
